【裁判字號】    91,交抗,949
【裁判日期】    920430
【裁判案由】    違反道路交通管理處罰條例
【裁判全文】
台灣高等法院交通事件裁定                        九十一年度交抗字第九四九號
    抗  告  人
    即受處分人  甲○○
右抗告人因違反道路交通管理處罰條例案件，不服台灣台北地方法院中華民國九十一
年十月七日裁定（九十一年度交聲字第四四七號），提起抗告，本院裁定如左：
    主  文
抗告駁回。
    理  由
一、抗告意旨略以：抗告人確於該時行駛路肩，然該路段開放路肩行駛已多年，不知
    何時禁止，又該路段封閉路肩之情事，主管機關雖已事先在媒體、報章有所報導
    ，惟其宣導不彰，且該路段於封閉路肩時所作之告示不明，原先於該路段地下以
    白色烤漆之『小型車專用』之字樣仍然可見，其並不知違法，為此提起本件抗告
    等語。
二、按汽車行駛高速公路，不得有在路肩上行駛之行為，高速公路交通管制規則第九
    條第一項第二款定有明文，又汽車行駛於高速公路，而不遵管制之規定者，處汽
    車駕駛人新台幣三千元以上六千元以下罰鍰，道路交通管理處罰條例第三十三條
    第一項定有明文，且汽車駕駛人駕駛汽車違反道路交通管理處罰條例第三十三條
    規定者，除應依該條所規定之罰鍰處罰外，並予記違規點數一點，道路交通管理
    處罰條例第六十三條第一項第一款亦定有明文。
三、經查：本件抗告人即受處分人甲○○所有之車牌號碼ＯＣ–七九八六號自用小客
    車於民國 (（下同）九十年十二月三十日下午四時五十五分許，行經國道一號即
    中山高速公路南下八點三公里路段時，違規行駛路肩，經警以攔停方式予以舉發
    並逕行掣單舉發之事實，有內政部警政署國道公路警察局九十年十二月三十日公
    警局交字第Ｚ00000000號舉發違反道路交通管理事件通知單、台北市交
    通事件裁決所違反道路交通管理事件裁決書各乙份在卷可稽（見原審卷第六、七
    頁），且證人即原舉發本案之員警乙○○於原審亦到庭證稱：「（舉發該車時，
    他是否一直都走路肩？車流量如何？）走路肩的車只有他一台在走。車流量正常
    。」（見原審九十一年六月五日訊問筆錄）。次按該路段於九十年十二月十五日
    起即恢復二車道，上午六時至九時始開放路肩供小型車行駛，國道公路局業已透
    過報章媒體發佈新聞，且南向基隆、八堵、五堵各交流道加速車道終點及三公里
    處均設有「十二月十五日起恢復二車道」及路肩開放時段「六–九時限小型車之
    標誌、標示牌」，原路肩「小型車專用」工程單位標示已於恢復二車道實施以前
    以黑漆塗抹處理，並加噴「路肩」標字，此有內政部警政署國道公路警察局第一
    警察隊九十一年三月四日公警國一刑訴字第○九一○○○二一一六號函在卷可稽
    （見原審卷第九頁），並經當時處理本案之丙○○分隊長到庭證稱：當天甲○○
    因為堅持路肩小型車專用的標示還可以看見，導致他行駛該路肩而違規，但路肩
    字體塗抹後，雖然塗抹效果不好，但一經塗抹，原來的標示就失去效用，況旁邊
    的虛線也已畫成實線，應該可以辨別，而且沿路也有標示，開車的人本來就應該
    注意沿路的標誌等語，該路段既有其他明顯之路標指示，駕駛應行注意遵守，足
    證該路段路肩封閉並無抗告人所指宣導不彰、告示不明之情事。抗告人於前揭時
    地，於未開放行駛路肩之路段行駛路肩之違規行為殊堪認定，原裁決機關依法裁
    罰，即無不當，抗告人前開所辯，尚難認可採。
四、原審以抗告人確有前開交通違規行為，認原處分機關依前揭道路交通管理處罰條
    例第三十三條第一項、第六十三條第一項第一款規定從輕裁處抗告人罰鍰三千元
    ，併予記違規點數一點，核無不當，因而駁回抗告人在原審之異議，依法洵無不
    合，抗告人抗告意旨猶執陳詞，指摘原裁定失當，為無理由，應予駁回。
三、據上論結，應依道路交通案件處理辦法第二十六條，刑事訴訟法第四百十二條，
    裁定如主文。
中      華      民      國    九十二    年      四      月     三十     日
                              台灣高等法院交通法庭
                                  審判長法  官  許  增  男
                                        法  官  周  煙  平
                                        法  官  陳  孟  瑩
右正本證明與原本無異。
不得再抗告。
                                        書記官  沈  秀  容
中      華      民      國    九十二    年      四      月     三十     日


司法院資訊處製作；財團法人民間司法改革基金會備份。
